臺灣高等法院高雄分院民事裁定　　　　　100年度抗字第137號
抗　告　人　李黃冊
　　　　　　李翎伊
　　　　　　李柏諺
兼前二人共
同法定代理人雅芬
抗　告　人　李慧芬
　　　　　　李騏宇
相　對　人　屏東縣政府
法定代理人　曹啟鴻
上列抗告人因與相對人間請求給付退休金及慰撫金差額事件，對
於民國100年4月22日臺灣屏東地方法院100年度訴字第115號所為
裁定提起抗告，本院裁定如下：
    主  文
抗告駁回。
抗告訴訟費用由抗告人負擔。
    理  由
一、按繼承人有數人時，在分割遺產前，各繼承人對於遺產全部
    為公同共有。民法第1151條定有明文。次按訴訟標的對於共
    同訴訟之各人必須合一確定者，適用下列各款之規定：一、
    共同訴訟人中一人之行為有利益於共同訴訟人者，其效力及
    於全體；不利益者，對於全體不生效力。為民事訴訟法第56
    條第1 項第2 款所明定。又按公同共有之訴訟事件，有必須
    合一確定之必要，共同訴訟其中之一人上訴，應視與全體所
    為同。又本於合夥之公同共有債權而提起之訴訟，係屬固有
    必要共同訴訟，除須一同起訴外，法院裁判時亦應對全體共
    同訴訟人為之（最高法院88年度台上字第2566號裁判要旨參
    照）；公同共有人全體起訴或被訴之事件，應適用民事訴訟
    法第56條第1 項各款規定（最高法院31年度民事庭會議決議
    【六】要旨參照）。抗告人李騏宇固於民國100 年5 月25日
    具狀請求撤回其抗告。惟查，抗告人於原審係主張彼等為被
    繼承人李太山之遺族，而李太山生前為屏東縣東港國民小學
    教師，任職31年，為簡任11職等特別職公務員，於78年8 月
    1 日辦理退休，領取月退休金。公務人員服務法業於82年1
    月20日修正施行，相對人未依修正後規定，重新核定及發給
    李太山之月退休金，於法不合，因而起訴請求相對人依修正
    後公務人員退休法規定，重新核定李太山之薪資、退休金月
    撫慰金等，顯見抗告人係本於繼承關係主張繼承李太山的相
    關權利後，提起本件訴訟，揆諸前揭說明，即屬繼承人有數
    人時，於分割遺產前，各繼承人對於遺產全部為公同共有之
    情形，自有民事訴訟法第56條第1 項第2 款之適用。次查，
    李騏宇具狀撤回本件抗告，係屬不利於抗告人全體之行為，
    揆諸前開說明，其撤回抗告，對於全體抗告人包括李騏宇在
    內，均不生撤回抗告之效力。
二、抗告意旨略以：抗告人前因不服相對人97年2 月18日屏府人
    給字第0970033834號函及屏府人給字第09800383086 號函，
    合併提起訴願，遭教育部決定不受理，遂提起行政訴訟，分
    別經高雄高等行政法院以98年度訴字第277 號判決駁回，暨
    最高行政法院以99年度裁字第1996號裁定駁回確定。是本件
    若再移送高雄高等行政法院審理，即違反一事不再理原則。
    又關於國家賠償事件、違警事件、交通違規事件、選舉罷免
    訴訟及冤獄賠償事件等公法事件之審判權，均得由普通民事
    法院審理。再憲法第16條規定人民有訴訟權，旨在確保人民
    得依法定程序提起訴訟及受公平之審判。至於訴訟救濟，究
    應循普通訴訟程序抑或依行政訴訟程序為之，則由立法機關
    依職權衡量訴訟案件性質及訴訟制度之功能而為設計。本件
    應許抗告人向普通法院提起訴訟謀求救濟，始符合大法官釋
    字第466 號解釋意旨等語。原裁定有所違誤，爰提起本件抗
    告，請求廢棄原裁定。
三、按我國司法制度分為公、私法二元制，法律爭議案件究屬私
    法性質，而應繫屬於普通法院；或屬公法性質，而應繫屬行
    政法院，固無絕對區分標準，惟目前實務上，大抵採取新主
    體說，或稱修正主體說，或稱特別法規說。此說將觀察角度
    限於個別法律規定，認為凡一法規僅能適用於行政機關者，
    屬公法關係，而如果行政機關及私人皆能適用之法規，則為
    私法關係。又國家機關居於統治主體地位適用公法規定所為
    各種強制手段使人民服從之支配關係行政作用態樣，自應依
    照行政程序法等公法關係加以規範。然國家為達成行政上之
    任務，完成維護公益之目的，亦常採取非權力強制性，而處
    於和私人相當之法律地位，與人民發生私法法律關係，此際
    ，即應適用私法相關規定。次按普通法院如認其無受理訴訟
    權限者，應依職權裁定將訴訟移送至有受理訴訟權限之管轄
    法院；當事人就普通法院有無受理訴訟權限有爭執者，普通
    法院應先為裁定。民事訴訟法第31條之2 第2 、3 項分別定
    有明文。
四、經查，抗告人提起本件訴訟，係主張相對人應依修正後之公
    務人員退休法重新核定李太山之薪資、退休金及月撫慰金，
    並如實給付抗告人。而揆諸抗告人據以請求之公務人員退休
    法，其適用主體僅得為國家或其他公權力主體，且係本於國
    家或其他公權力主體之高權地位所為之規範，依前揭說明，
    即屬公法關係，堪認抗告人請求所依據之法律關係，係屬公
    法上之爭議無訛。次查，抗告人依相同事實，列相對人為被
    告，前向高雄高等行政法院提起行政訴訟，經該院以98年度
    訴字第277 號受理後，予以判決駁回；嗣據最高行政法院以
    99年度裁字第1996號裁定駁回確定（見原審卷第25-33 頁）
    乙節，業據抗告人敘明綦詳，並有相關判決及裁定附於原審
    卷可稽，堪可認定，益徵抗告人之請求確屬公法上爭議無訛
    。末查，抗告人之請求既屬公法上之爭議，自非普通法院所
    得審判，抗告人應循行政爭訟程序請求救濟，其向原審法院
    提起民事訴訟，即非適法。原審法院依民事訴訟法第31條之
    2 第2 項規定，將本件訴訟移送於有審判權之高雄高等行政
    法院，於法並無違誤。抗告意旨指摘原裁定不當，求予廢棄
    ，為無理由，應予駁回。
五、據上論結，本件抗告為無理由，爰依民事訴訟法第495 條之
    1 第1 項、第449 條第1 項、第95條、第78條規定，裁定如
    主文。
中    華    民    國   100     年     5     月   31   日
                            民事第四庭
                                審判長法官  蔡文貴
                                法      官  謝靜雯
                                法      官  李昭彥
以上正本證明與原本無異。
如不服本裁定應於送達後10日內向本院提出再抗告狀（並按他造
當事人之人數附繕本），並繳納再抗告費新臺幣1,000 元。
再為抗告僅得以適用法規顯有錯誤為理由，並應委任律師為代理
人。如委任律師提起抗告者，應一併繳納抗告費。
中    華    民    國   100     年    5     月    31  日
                                書  記  官  黃一秋
附註：
抗告人之配偶、三親等內之血親、二親等內之姻親，或抗告人為
法人、中央或地方機關時，其所屬專任人員具有律師資格並經法
院認適當者，亦得為第三審代理人。
抗告人或其法定代理人具有律師資格者及前項情形，應於提起抗
告或委任時釋明之。